【裁判字號】    98,易,605
【裁判日期】    990212
【裁判案由】    偽造文書
【裁判全文】
臺灣屏東地方法院刑事判決               98年度易字第605號
公  訴  人  臺灣屏東地方法院檢察署檢察官
被      告  甲○○
            己○○
            丁○○
上  一  人
選任辯護人  劉家榮律師
上列被告因偽造文書案件，經檢察官提起公訴（98年度偵字第
3512號），本院判決如下：
    主  文
甲○○、己○○、丁○○均無罪。
    理  由
壹、證據能力部分：
一、按刑事訴訟法第159 條第1 項規定：「被告以外之人於審判
    外之言詞或書面陳述，除法律有規定者外，不得作為證據。
    」被告以外之人於審判外之言詞或書面陳述，即所謂傳聞證
    據。由於傳聞證據有悖法院直接審理及言詞審理之精神，妨
    礙當事人之反對詰問權，影響程序正義之實現，除法律有規
    定者（例如同法第159 條第2 項、同法第159 條之1 至之5
    、同法第206 條等）外，原則上不具證據能力。本件被告甲○○於警詢所為關於被告己○○、丁○○所涉犯行之陳述，
    亦係被告以外之人於審判外之言詞陳述，證人庚○○於警詢
    之證述及證人即高雄縣政府警察局岡山分局彌陀分駐所巡佐
    丙○○所製作之職務報告2 紙，均屬證人於審判外之陳述，
    被告丁○○之辯護人亦於本院審判期日主張該證據無證據能
    力，本院審諸被告甲○○嗣後臺灣屏東地方法院檢察署檢察
    官訊問時已否認其與被告己○○係假結婚一事，之後始終為
    相同之辯解，其於警詢所陳尚難認具有特別可信之情況，檢
    察官亦未就此加以釋明，應無刑事訴訟法第159 條之2 規定
    之適用，且與刑事訴訟法第159 條第2 項、第159 條之1 、
    之3 、之4 、之5 、第206 條例外得為證據之規定亦均不相
    符，依刑事訴訟法第159 條第1 項之規定，被告甲○○警詢
    時所為陳述，就被告丁○○所涉之犯行即無證據能力。
二、次按同法第159 條第1 項規定所禁止作為證據者，僅係禁止
    作為認定犯罪事實及法律效果之實質證據，至於作為證明其
    他證據證明力之彈劾證據，屬自由證明範圍，要非為法所禁
    止（最高法院94年度台上字第6732號、94年度台上字第6881
    號判決要旨參照）。是以被告甲○○、證人庚○○、丙○○
    所製作之職報告2 紙仍得作為彈劾證據，不受刑事訴訟法第
    159 條第1 項之限制。
貳、實體部分：
一、公訴意旨略以：被告丁○○係越南籍成年女子被告己○○之
    姊夫，為使己○○得以進入臺灣幫其看店，竟與無結婚真意
    之被告甲○○、己○○共同基於使公務員登載不實之犯意聯
    絡，由丁○○支付甲○○往返越南之機票新台幣( 以下同）
    5 萬元及食宿費用為代價，於民國93年6 月11日，共同搭機
    前往越南胡志明市，經由被告丁○○之安排，使被告甲○○
    與己○○以假結婚之方式，先於93年6 月11日，在越南結婚
    ，並於同日在越南胡志明市辦妥結婚登記，取得該國內容不
    實之結婚證明書，經駐胡志明市臺北經濟文化辦事處認證後
    ，由甲○○於93年6 月28日，持上開內容不實之結婚證明書
    ，向屏東縣屏東市戶政事務所辦理甲○○與己○○結婚之登
    記及戶籍登錄，使該戶政事務所承辦公務員陷於錯誤，因而
    將該不實事項登載於職務上所掌管關於結婚登記及戶籍登錄
    之公文書即戶籍謄本內，足以生損害於戶政機關對於辦理結
    婚登記之正確性。嗣經民眾檢舉，於98年3 月28日，為警在
    高雄縣彌陀鄉○○路342 號「姐妹檳榔攤」處查獲上情，因
    認被告甲○○、己○○、丁○○三人均係犯刑法第216 條、
    第214 條之行使使公務員登載不實文書罪。
二、按犯罪事實應依證據認定之，無證據不得認定犯罪事實；又
    不能證明被告犯罪或其行為不罰者，應諭知無罪之判決，刑
    事訴訟法第154 條第2 項第301 條第1 項分別定有明文。
    次按事實審法院對於證據之取捨，依法雖有自由判斷之權，
    然積極證據不足證明犯罪事實時，被告之抗辯或反證縱屬虛
    偽，仍不能以此資為積極證據應予採信之理由。再者，犯罪
    事實應依證據認定之，所謂證據，須適於為被告犯罪事實之
    證明者，始得採為斷罪資料。」、「認定犯罪事實所憑之證
    據，雖不以直接證據為限，間接證據亦包括在內；然而無論
    直接或間接證據，其為訴訟上之證明，須於通常一般之人均
    不致有所懷疑，而得確信其為真實之程度者，始得據為有罪
    之認定；又認定不利於被告之事實，須依積極證據，苟積極
    證據不足為不利於被告事實之認定時，即應為有利於被告之
    認定，更不必有何有利之證據，此有最高法院53年度台上字
    第2750號、76年度台上字第4986號、30年度上字第816 號判
    例可供參酌。況刑事訴訟法第161 條已於91年2 月8 日修正
    公布，其第1 項規定：檢察官就被告犯罪事實，應負舉證責
    任，並指出證明之方法。因此，檢察官對於起訴之犯罪事實
    ，應負提出證據及說服之實質舉證責任。倘其所提出之證據
    ，不足為被告有罪之積極證明，或其指出證明之方法，無從
    說服法院以形成被告有罪之心證，基於無罪推定之原則，自
    應為被告無罪判決之諭知，最高法院92年度台上字第128 號
    判例亦明揭此旨。準此，刑事訴訟制度受「倘有懷疑，則從
    被告之利益為解釋」、「被告應被推定為無罪」原則所支配
    ，故得為訴訟上證明者，無論為直接或間接證據，須客觀上
    於吾人一般社會生活經驗均不致有所懷疑，而達於確信之程
    度者，且除認定被告犯罪之外，無從本於同一事證為其他有
    利於被告之合理推斷，始可以之為不利之認定，倘其證明尚
    未達於確信之程度，而有合理可疑存在時，即難據為被告有
    罪之認定。
三、公訴人認被告甲○○、己○○、丁○○涉有上開罪嫌，無非
    以被告甲○○、甲○○、丁○○於警詢中、檢察官偵訊中之
    供述，證人王麗端、乙○○、庚○○、彌陀分駐所之職務報
    告2 份、越南結婚證書、中華民國駐胡志明市台北經濟文化
    辦事處之認證書、聲明書、屏東縣屏東市戶政事務所結婚登
    記申請書影本各1 紙等為其論據。訊據被告甲○○、己○○
    、丁○○均堅決否認有何行使公務員登載不實文書罪之情，
    被告甲○○辯稱：否認犯罪，被告己○○曾經來台灣探親，
    我們在玉市場認識的，大約是在91年、92年認識的，當時我
    們談得來，她跟有1 個女兒，我們聊過要結婚，91、92年就
    開始交往，93年4 月中旬剛好被告丁○○要去接他太太，我
    就跟他去越南，跟被告己○○的媽媽談，93年6 月結婚之前
    ，沒有人向你說去越南娶被告己○○，是我自己的想法，丁○○應該知道我與己○○交往，我們都在玉市場工作，他介
    紹我跟被告己○○認識，後來我們私底下自己交往，他們都
    不知道，93年6 月娶被告己○○之前，被告丁○○沒有問我
    被告己○○想嫁來台灣，娶己○○都是我自己的想法，去越
    南時因當時我經濟不好，我請被告丁○○先幫我出機票錢，
    我回來有還他，他幫我出1 萬多元的機票錢，我拿1 萬多元
    的現金還他，我去越南2 次，4 月份我跟被告丁○○一起去
    ，到6 月我去越南辦理結婚登記，結婚費用我自己出，我拿
    給被告己○○的媽媽850 元美金，我有另外請他們家族，費
    用大約美金100 元，我有勞保退休金，被告己○○是10月份
    來台灣，己○○來台灣時，我與被告丁○○一起去接機，我
    屏東的房子是租的環境不好，被告丁○○說他那裡有空房間
    ，就把我們接到高雄縣彌陀鄉○○路3 號，後來我們就一直
    住在那裡，我們有睡同一間房間，我們沒有生小孩，因為我
    年紀大了，我娶了己○○之後都住在一起，她有工作，我有
    給她生活費，每個月給她2 、3 千元，後來因為己○○與她
    姊姊開檳榔攤、卡拉ＯＫ，那裡太複雜，我不太習慣就搬回
    去，我曾經有提過離婚，但是她不同意，案發當天我回去台
    南掃墓回來的時候，警員到我家說我老婆在上班，我想說她
    開卡拉ＯＫ，又有警察舉報她有不法行為，我跟她又常常吵
    架，如果她有不法的行為，乾脆讓她回去，我還可以申請獨
    居老人津貼，所以我就到派出所做不實的筆錄，所以在警局
    說這是假結婚等語。被告己○○辯稱：否認犯罪，93年6 月
    11 日 和甲○○結婚的，我們有去辦理結婚登記，只有請親
    戚吃飯，沒有宴客，我姊姊戊○○在這邊，我在玉市場認識
    甲○○的，結婚前每年都會來臺灣，第一次來臺灣是我姊姊
    結婚，我來探親，我來探親的時候就認識被告甲○○，我有
    向姊姊講，姊姊跟姊夫講，我姊夫把我姊姊、小孩帶過來臺
    灣，我就跟著來，我和被告甲○○就再見面，姊姊結婚一年
    多後我有到臺灣探親，那時候是第一次看到被告甲○○，隔
    了很久之後，甲○○跟我姊姊、姊夫到越南，姊姊跟兩個小
    孩先回越南，因為我父親病得很嚴重，這時候是我跟我姊夫
    來的時候是第二次看到被告甲○○，第一次跟第二次見面大
    約相隔好幾年，時間多久我不記得，甲○○去越南的時候就
    決定要結婚，先去越南辦事處辦面談，我有委託當地人辦理
    ，被告甲○○簽名，後來10月我就過來台灣，費用是甲○○
    支付，他還有給我媽媽850 元美金，我們第二次見面的時候
    就談好，結婚費用都是他出，他另外還給我媽媽850 元美金
    ，被告甲○○有去接我，我和姊姊及2 個小孩一起來臺灣，
    被告甲○○和我姊夫丁○○有去小港機場接我，我們帶6 月
    間結婚，但是4 月間甲○○和我姊夫就過去越南，6 月11日
    被告甲○○又來越南，這是他第二次來越南，我來台灣時是
    甲○○跟姊夫，接我到我姊夫的住處，姊夫丁○○開車，我
    跟甲○○就一起坐車到我姊夫高雄的住處，我在車上有問甲○○，為何沒有回甲○○的家，他說沒有關係，之後我跟甲○○就一直住在那裡，沒有分開，他常常去大陸，我們有睡
    同房，沒有生小孩，生不出來，他年紀大，我也想生小孩，
    但是生不出來，有一次他有帶我回去屏東辦居留證，實際上
    都沒有住在屏東，我都跟我姊姊、姊夫住在一起，甲○○也
    住在那裡，甲○○有給我生活費，一次2 、3 千元，但是我
    越南還有1 個小孩，我要寄錢回去養小孩，在台灣的工作是
    幫姊夫看店等語。被告丁○○則辯稱：否認犯罪，我帶被告
    甲○○去越南，我沒有給他錢，我去越南是住在我丈母娘那
    裡，沒有支出費用，我是93年4 月18日帶甲○○去越南，當
    時太太是戊○○，要去越南前我有跟甲○○講戊○○有1個
    妹妹己○○，如果喜歡就娶，不喜歡沒關係，91、92年被告
    己○○有來過臺灣玩，被告甲○○和她有一起吃過飯，因為
    戊○○有跟我說看是否可以找1 個人，她妹妹想嫁到臺灣，
    甲○○當時在玉市賣玉，我向甲○○說我太太的妹妹想結婚
    ，我問他是否想結婚，如果要，我可以帶他去越南看，他自
    己再決定，我只是介紹他們認識，被告甲○○當初跟我說他
    看看，再考慮，當下沒有決定要娶，當初我不知道己○○的
    心意，她有無同意我也不知道，當初是我們三個人一起辦護
    照，我老婆先回去越南，我在旅行社工作了十幾年了，我買
    機票比較便宜，所以甲○○的機票都是我去買的，我先幫他
    出錢，我回來他有還我錢，我們三個人的機票加簽證大約五
    萬元，他1 個人的費用大約一萬五、一萬六，我回來臺灣跟
    他要錢，他拿了現金一萬五還是一萬六還我，到越南是住在
    我丈母娘那裡，我是介紹他們認識，我們就一起回來，他考
    慮說好，我們那次是4 月18日去，4 月28日回來，甲○○有
    說要娶己○○，他看到己○○就很喜歡，我說你要結婚，你
    自己跟被告己○○聯絡，甲○○有在大陸做生意有錢，甲○○是6 月間去越南娶己○○，是他自己1 個人過去的。己○○93年10月10日來台灣，我去接機，當時她和我老婆、兩個
    小孩一起回來的，這時候他們已經在越南結婚回來，甲○○
    跟我一起去接機，我開我的車載他去，把我太太、被告己○○、和我兩個小孩帶回來，我把甲○○、己○○接到我那邊
    住，因為甲○○屏東的房子是租的，不方便，接機回來那天
    ，甲○○、己○○就直接到中華路3 號我的住處，回到臺灣
    之後，他們沒有宴客，沒有公開儀式，他們在越南就有宴客
    ，也有辦理結婚的手續，我娶太太在臺灣也沒有請客，他們
    自己去戶政事務所去辦登記，至於如何辦理我不知道，我沒
    有幫被告甲○○辦，他也沒有問我，己○○到臺灣之後都住
    在我家甲○○因為己○○姊妹2 人要開檳榔攤，所以把戶籍
    遷走，甲○○和己○○住在我那裡有同睡一間房間，沒有生
    小孩，他們之前就各自有小孩等語。
四、經查：
(一)、被告甲○○93年4 月18日( 起訴書分別誤載為96年6 月11日
    、93年6 月11日) 與被告丁○○一同搭機前往越南社會主義
    共和國胡志明市與己○○相親，嗣後被告甲○○於93年6 月
    11日獨自前往越南，與己○○在越南註冊結婚，並於同日在
    越南胡志明市辦妥結婚登記，取得結婚證書，經駐胡志明市
    臺北經濟文化辦事處認證後，由甲○○於93年6 月28日，持
    上開結婚證書，向屏東縣屏東市戶政事務所辦理甲○○與己○○結婚之登記及戶籍登錄，己○○並於93年10月10日入境
    台灣之事實，有越南結婚證書、中華民國駐胡志明市台北經
    濟文化辦事處之認證書、聲明書、屏東縣屏東市戶政事務所
    98 年4月14日屏市戶49字第0980001436號函附之屏東縣屏東
    市戶政事務所結婚登記申請書影本各1 紙、戶籍謄本、戶口
    名簿等影本、被告甲○○、己○○、丁○○之入出境紀錄各
    1 份在卷可按，又甲○○與丁○○僅於93年4 月11日一同前
    往越南，丁○○即未再出境，有丁○○之入出境紀錄在偵卷
    (107頁) 可按，此部分堪以認定。公訴意旨認甲○○與丁○○係93年6 月11日一同前往越南，由甲○○與己○○辦理結
    婚註冊等手續，容有誤會。
(二)、被告甲○○固於警詢中供稱：越南籍女子己○○是我在越南
    辦理假結婚的妻子，己○○申請來台依親地址為高雄縣彌陀
    鄉○○村○○路342 號，沒有與我同住，因我當人頭與越南
    籍女子己○○辦理假結婚，因為他自己在縣彌陀鄉○○路
    342 號作生意, 我住在屏東市勝利里勝功巷34號，沒有與己○○同住，我與己○○有夫妻之名，無夫妻之實，未共同生
    活，於93年06月11日在越南與己○○註冊結婚，是丁○○幫
    我媒介，第一次是介紹人丁○○邀我前往越南，並由他出資
    旅遊結婚費用，因為丁○○所娶之越南女子戊○○就是己○○之親姐姐，所以介紹我辦理假結婚，讓越南籍女子己○○
    來台顧攤子賺錢約三年時間。丁○○有告知我要辦理假結婚
    ，我有同意，返回台灣後，丁○○沒有主動與我聯繫，我直
    接在越南辦理結婚及對保手續，相關費用我沒有支付，我只
    是人頭，我於93年10月中旬申請己○○於台灣小港機場入境
    ，於93年至屏東市戶攻事務所辦理結婚登記，我有與己○○
    至屏東市戶政事務所辦理結婚登記，沒有公開宴請親友，丁○○幫我支付越南往返機票二趟五萬元，丁○○親自支付越
    南往返機票給我，我不知道要辦理假結婚，丁○○越南妻子
    戊○○雙胞胎妹妹己○○要來台灣幫姐夫丁○○顧店，所以
    事後我才答應辦理越南女子己○○來台等語（偵卷4-7 頁）
    。惟甲○○於檢察官偵訊中以證人之身分結證：我於93 年6
    月11日去越南與己○○辦理結婚，第一次是丁○○帶我過去
    越南，機票一萬多元是他幫我出的，不是與己○○假結婚，
    警詢中會說是假結婚，是因為我當時對她不滿，因為她剛入
    台灣時與她的姊姊開檳榔攤，我與他們同住，後來因為不合
    所以搬回屏東住，我不是跟她假結婚，與己○○在高雄玉市
    場擺攤認識的，因為她的姊夫是丁○○，她來台灣探親才認
    識，不是為了讓她入境台灣作生意才與她結婚，我自己拿錢
    出來結婚，己○○剛過來時有給她錢，97年2 月過年後就沒
    有與她同住，我自己一人搬回屏東住，剛過來台灣有住一起
    ，我們是住在彌陀鄉○○路3 號，己○○93年10月過來，我
    就與她一起去屏東戶政事務所辦理登記，是丁○○先幫我出
    機票錢，後來我有還給他等語（偵卷77-79 頁）。甲○○於
    本院審理中亦結證：我在玉市場看過己○○二次才娶她，二
    人互相坦誠相告所以才娶她，我沒有太太大約二十年，我都
    在玉市場作玉生意，因為與己○○年齡懸殊，沒有需要排場
    ，所以沒有宴客，屏東的房子是租的鐵皮屋，鐵皮屋上面是
    空的，太簡陋，所以己○○住高雄，我租的房子環境不好，
    太太住這裡不方便，己○○來臺灣快五年，前三年住在她姊
    姊家，我在大陸來往，家裡沒有家具，很簡陋，我們是二次
    婚姻，沒有裝修房子，在警詢時是因為96年底己○○與她姊
    姊出來開檳榔店、卡拉ＯＫ店，丁○○與我極力反對，丁○○夫妻跟我們夫妻間感情都有變化，案發當天我從台南回來
    ，不到5 分鐘警察就來了，他們就開始問，我就表明身分跟
    己○○是夫妻關係，因為我很久沒有回來，我老婆把衣服放
    在衣櫃下面我不知道，員警對我說我是假結婚，還說我太太
    在小吃店性交易，後來我問我老婆，她說沒有做不法的行業
    ，我不知道，我就用偏激想說把她送回越南，所以我才講這
    些話，我與己○○結婚後，己○○於93年10月10日來臺灣，
    是我跟丁○○接她過來，己○○就住在丁○○家裡，在中華
    路，我有跟她住一起，我從大陸回來有時候會過去，大部分
    都在屏東，因為我在大陸做生意，需要採購，是來來去去住
    在屏東，不是大部分。丁○○在中華路的房屋是矮房子，我
    住在房子的後面，己○○也住在裡面，我們同一房間有性生
    活，生孩子不是很需要，己○○是重殘障，晚上睡覺都要戴
    眼罩，右眼失明，後來己○○與她姊姊要開檳榔店才搬出去
    ，搬出去時間是在97年3 月27日，己○○搬到中正路我有搬
    去，中正路是矮房子，我住在店後面那一間，只有一間房間
    ，中正路環境不適合我住，我去都住一、二天，己○○的背
    後臀部有一個疤痕，有地中海貧血等語（本院98年12月30
    日審判筆錄）。甲○○於警詢中之供述與其後於檢察官偵訊
    中、本院審理中以證人身分結證之內容不同，其於警詢中之
    自白已難遽採為不利於被告之認定。又被告己○○、丁○○
    自始至終均堅決否認有何假結婚之行為，己○○、丁○○於
    警詢、檢察官偵訊及本院審理中，就甲○○與己○○係因己○○來台灣探視其姊姊戊○○而在玉市場認識、93年4 月18
    日甲○○與丁○○一同前往越南提親，93年6 月11日甲○○
    獨自前往越南與己○○辦理結婚冊、登記、認證等手續及93
    年10月10日己○○入境台灣後與戊○○一同居住在高雄縣彌
    陀鄉住處等情，證述之情節均與甲○○於檢察官偵訊及本院
    審理中供述之內容大致相符，是被告甲○○於警詢之自白亦
    難認與事實相符。
(三)、又高雄縣政府警察局彌陀分局巡佐丙○○於98年3 月28日中
    午12時許接獲民眾檢舉彌陀鄉○○路342 號內有越南女子以
    假結婚入境台灣經營檳榔攤，丙○○即率警員葉家和前往己○○位於中正路342 號，在該處即發現甲○○在該處，經盤
    查後，發現係己○○之配偶，丙○○即帶回派出所，甲○○
    於警詢之初一再否認假結婚，經警員勸導後才改稱是假結婚
    等事實，業據證人丙○○於本院審理中結證明確（本院98年
    12月30日審判筆錄），被告甲○○與己○○如係假結婚，無
    夫妻之實，何以甲○○於警員前往己○○上開住處盤查時，
    甲○○在該處，益證被告甲○○於警詢之自白並非出於自由
    意識，且與事實不等。又甲○○因不滿己○○與戊○○一同
    經營檳榔攤，且本身已年滿65歲欲申請老人年金或單身補助
    ，想與己○○離婚，遭己○○拒絕，而丁○○亦因戊○○與
    己○○經營檳榔攤導致感情不睦而離婚乙節，亦據甲○○、
    己○○、丁○○分別於偵訊、本院審理中結證在卷，是被告
    甲○○非無因無法與己○○協議離婚，而捏造與己○○假結
    婚之可能。又上開彌陀鄉○○路342 號係一間平房，由證人
    王麗端出租與己○○、戊○○經營姊妹檳榔攤，己○○在該
    處居住，並賣檳榔攤為業，不定時可見甲○○在該處出現等
    情，亦經證人王麗端於警詢中證述明確（警卷18-19 頁）。
    又被告甲○○原設籍於屏東縣屏東市勝利里勝功巷34號，於
    95年8 月14日將戶籍遷徒至高雄縣彌陀鄉○○路3 號，嗣於
    97年3 月4 日將戶籍遷至高雄縣彌陀鄉○○路342 號，有全
    戶戶籍資料查詢結果一紙附本院卷可按，甲○○設籍處與己○○之住處相同。綜上各節，足認甲○○經常前往己○○之
    住處，是甲○○、己○○辯稱：二人係真正結婚，有夫妻之
    實，尚非全屬子虛。
(四)、被告甲○○之子乙○○( 已於98年11月11日死亡) 固於檢察
    官偵訊中結證：我們在高雄的房子賣掉之後，我們家就搬到
    屏東住，屏東縣屏東市勝功巷34號是我們的住處，爸爸有時
    會回台南照顧阿公，我媽媽在82年間過世了，我入監服刑時
    ，我爸爸有去探監，最近一次是在過年前後，我爸爸沒有再
    婚，他沒有告訴我他有娶越南太太，沒有帶過女生去看過我
    等語（偵卷第97-98 頁）。然查，乙○○因違反毒品危害防
    制條例案件經法院判處有期徒刑7 年2 月，於93年1 月27日
    即入監，至98年7 月14日始假釋出監，有臺灣高等法院被告
    前案紀錄表、在監在押全國紀錄表各1 份在卷可按，乙○○
    長時間在監服刑，若被告甲○○未告知其再娶，自不可能知
    悉甲○○與己○○結婚一事。又甲○○與其前妻邱美秀早已
    離婚，且邱美秀亦於82年死亡，甲○○另有一子亦早已死亡
    ，  有甲○○之全戶戶籍資料1 紙在卷可按，並據甲○○、
    乙○○於供述在卷，被告甲○○之婚姻狀況及家庭狀況並非
    良好，且於93年6 月11日與己○○結婚時已61歲，不願讓其
    家人、子女知悉其婚姻狀況，亦屬人情之常，是乙○○不知
    甲○○與己○○結婚一事，亦不足據為不利於被告甲○○、
    己○○、丁○○之認定。
(五)、丁○○係己○○之姊夫，且己○○自88年3 月23日起即經常
    入境台灣，有內政部入出國及移民署98年7 月29日移署資處
    寰字第0980109249號函附之入出國日期證明書在卷可按，對
    台灣之生活環境，應當甚為知悉，被告丁○○果若以假結婚
    之方式使己○○入境台灣為其工作，則被告甲○○、丁○○
    於93年4 月18日一同前往境越南時，立即辦理結婚登記即可
    ，何以甲○○於98年6 月11日再獨自前往越南與己○○辦理
    結證之手續，而徒增出國旅宿之花費，是被告甲○○、己○○二人在越南結婚之情形，亦無悖於常情。又甲○○與己○○固然年齡相差32歲，惟甲○○早已離婚，前妻亦於82 年
    間死亡，己○○在越南亦曾有婚姻，並育有1 名子女，業據
    甲○○、己○○、戊○○證述在卷，己○○右眼萎縮、全盲
    ，有財團法人義大醫院出具之診斷證明書1 紙、照片4 張附
    本院卷可按，亦無從以甲○○、己○○二人年齡、外表等條
    件懸殊，認二人係假結婚。
(六)、綜上所述，本件除被告甲○○於警詢中之自白外，並無其他
    證據足以認定被告三人共同使甲○○、己○○以假結婚之方
    式入境台灣而有明知為不實事項使公務員登載於公文書之犯
    行，，而甲○○於警詢之自白與其在偵訊、本院審理中結證
    之情節不同，已有瑕疵，難以採為認定被告有罪之證據，已
    如前述，此外依檢察官所指之證據，尚無法排除合理之懷疑
    ，即使人產生確信為真實之程度，此外，復查無其他積極證
    據足認被告甲○○、己○○、丁○○三人有何公訴人所指之
    犯行，既不能證明被告犯罪，揆諸首揭法律條文及判例說明
    ，自應諭知被告無罪之判決。
據上論斷，應依刑事訴訟法第301 條第1 項，判決如主文。
本案經檢察官劉昀到庭執行職務。
中    華    民    國    99    年    2     月    12    日
                  刑事第一庭    法  官  涂裕洪
以上正本證明與原本無異。
如不服本判決應於收受判決後10日內向本院提出上訴書狀，並
應敘述具體理由；其未敘述上訴理由者，應於上訴期間屆滿後
20日內向本院補提理由書（均須按他造當事人之人數附繕本）
「切勿逕送上級法院」。

中    華    民    國    99    年    2     月    12    日
                                書記官  卓春成

司法院資訊處製作；財團法人民間司法改革基金會備份。
